臺灣花蓮地方法院刑事判決　　　　　　　 100年度訴字第55號
公　訴　人　臺灣花蓮地方法院檢察署檢察官
被　　　告　黎安華
上列被告因違反毒品危害防制條例案件，經檢察官提起公訴（99
年度毒偵字第734 號），被告於準備程序時就犯罪事實為有罪之
陳述，經本院合議庭裁定改由受命法官獨任進行簡式審判程序，
判決如下：
    主  文
黎安華施用第一級毒品，累犯，處有期徒刑捌月，扣案如附表所
示之物均沒收銷燬之。
    事  實
一、黎安華前於民國93年間，因施用毒品案件，經本院以93年度
    毒聲字第433 號裁定送觀察勒戒，於93年6 月30日執行完畢
    釋放；再於前開觀察勒戒執行完畢釋放後5 年內之97年間，
    因施用第一級毒品案件，經臺灣臺東地方法院以97年度訴字
    第180 號判決判處有期徒刑7 月確定；另因3 次竊盜犯行，
    經臺灣臺東地方法院以97年度易字第116 號判決分別判處有
    期徒刑4 月、7 月、5 月，經臺灣高等法院花蓮分院以97年
    度上易字第146 號判決駁回上訴確定；上開4 罪，經臺灣臺
    東地方法院以98年度聲字第98號裁定定其應執行有期徒刑 1
    年8 月確定，於99年5 月11日縮短刑期假釋出監，於99年 7
    月16日有期徒刑所餘刑期內未經撤銷假釋，其未執行之刑，
    以已執行論。詎又基於施用第一級毒品之犯意，99年12月10
    日下午6 時許，在花蓮縣富里鄉○○街142 之2 號住處，使
    用如附表所示量杓，將海洛因置放入如附表所示注射針筒內
    ，以注射方式施用第一級毒品海洛因1 次。嗣於99年12月10
    日晚上8 時45分許，經警至其住處執行搜索，扣得如附表所
    示之物，並經其同意採尿送驗，結果呈嗎啡陽性反應，因而
    查獲。
二、案經花蓮縣警察局玉里分局報告臺灣花蓮地方法院檢察署檢
    察官偵查起訴。
    理  由
一、本件被告黎安華所犯為死刑、無期徒刑、最輕本刑為3 年以
    上有期徒刑以外之罪，其於準備程序中就被訴事實為有罪之
    陳述，經告知簡式審判程序之旨，並聽取當事人之意見後，
    本院認為適宜獨任進行簡式審判程序，經合議庭裁定改由受
    命法官獨任進行簡式審判程序審理，合先敘明。
二、上開犯罪事實，業據被告黎安華於本院審理時坦承不諱（參
    本院卷第42頁），且被告為警採集之尿液，經送慈濟大學濫
    用藥物檢驗中心檢驗，結果呈嗎啡陽性反應，有該檢驗中心
    出具之檢驗總表及尿液檢體送驗代號與真實姓名對照表附卷
    可憑（見偵卷第39至40頁），足認被告自白與事實相符，本
    件事證明確，其犯行堪予認定。
三、按修正毒品危害防制條例就施用毒品者，只於「初犯」及「
    5 年後再犯」等2 種情形，有其追訴條件之限制，即須於初
    犯經觀察、勒戒或強制戒治釋放後，5 年內均無施用毒品之
    行為，始能認其前所實施之觀察、勒戒或強制戒治已足遮斷
    毒癮，而得於5 年後再犯時，再予適用初犯之規定，重行觀
    察、勒戒等程序。倘5 年內已經再犯，被依法追訴處罰，縱
    其第3 次（或第3 次以上）施用毒品之時間在初犯釋放5 年
    以後，即與「5 年後再犯」之情形有別，且因已於「5 年內
    再犯」，顯見其再犯率甚高，原實施觀察、勒戒或強制戒治
    ，已無法收其實效，而無5 年戒斷期之存在，自無再經觀察
    、勒戒及強制戒治之必要，應由檢察官逕行起訴（參照最高
    法院95年度台非字第59號、第65號判決意旨）。經查，被告
    前因施用毒品案件，經本院以93年度毒聲字第433 號裁定送
    觀察勒戒，於93年6 月30日執行完畢釋放；再於前開觀察勒
    戒執行完畢釋放後5 年內之97年間，因施用第一級毒品案件
    ，經臺灣臺東地方法院以97年度訴字第180 號判決判處有期
    徒刑7 月確定之事實，有臺灣高等法院被告前案紀錄表在卷
    可參，揆諸上開判決意旨，本件訴追條件自無欠缺，應依法
    追訴處罰。
四、核被告黎安華所為，係犯毒品危害防制條例第10條第1 項之
    施用第一級毒品罪。其持有海洛因之低度行為，應為施用之
    高度行為所吸收，不另論罪。被告有如事實欄所載之前科及
    執行紀錄，有臺灣高等法院被告前案紀錄表在卷可稽，其於
    有期徒刑視為執行完畢後5 年內，故意再犯本件有期徒刑以
    上之罪，為累犯，應依刑法第47條第1 項規定，加重其刑。
    爰審酌被告施用毒品，足以戕害其身心，前因施用毒品，觀
    察勒戒、判處罪刑執行完畢，又為本件施用毒品犯行，顯見
    自制力不佳，非予適當之刑罰不足以戒絕犯行；惟考量其犯
    後坦承犯行，態度良好，又施用毒品行為於本質上係屬自我
    戕害行為，反社會性之程度應屬較低等一切情狀，量處如主
    文所示之刑。扣案之粉末1 包經檢驗確為第一級毒品海洛因
    無訛（驗前淨重0.57公克、驗後淨重0.56公克），有法務部
    調查局濫用藥物實驗室鑑定書附卷可考（見偵卷第37頁）；
    又扣案如附表所示量杓及注射針筒等物，均經被告使用以施
    用海洛因乙情，業據被告於本院審理中供陳明確（參本院卷
    第42頁），且咸經檢出含有海洛因成分，有慈濟大學濫用藥
    物檢驗中心鑑定書在卷可佐（參本院卷第32頁）；故如附表
    所示量杓及注射針筒，暨盛裝上開海洛因之包裝袋，因經驗
    上已與海洛因難以析離，應視同查獲之毒品，與如附表所示
    海洛因1 包，均依毒品危害防制條例第18條第1 項前段規定
    沒收銷燬之。至上開海洛因因鑑驗而耗用之部分，因已不存
    在，自毋庸再為沒收銷燬或沒收之諭知，附此敘明。
五、至被告固曾向警方供出其毒品來源為「阿明」（見警卷第 6
    頁），並經警方勾稽戶籍資料，帶同被告前往查證，而特定
    可能涉案之人，然並無證據證明業經查獲，即無從依毒品危
    害防制條例第17條第1 項規定減輕被告刑度。至被告前經查
    獲於99年12月4 日之施用第一級毒品犯行，因距本案犯行已
    經過約6 日，且其前案犯行早於99年12月5 日為警查獲，犯
    意業已中斷，與本案核無實質上或裁判上一罪之關係，均特
    此說明。
據上論斷，應依刑事訴訟法第273條之1第1項、第 299條第1項前
段，毒品危害防制條例第10條第1項、第18條第1項前段，刑法第
11條、第47條第1項，判決如主文。
本案經檢察官陳鴻濤到庭執行職務。
中    華    民    國   100    年    3     月    31    日
                  刑事第四庭    法  官  戴韻玲
以上正本證明與原本無異。
如不服本判決應於收受送達後10日內向本院提出上訴書狀，並應
敘述具體理由。其未敘述上訴理由者，應於上訴期間屆滿後20日
內向本院補提理由書(均須按他造當事人之人數附繕本)「切勿逕
送上級法院」。
中    華    民    國   100    年    3     月    31    日
                                書記官
附錄法條：
毒品危害防制條例第10條
施用第一級毒品者，處 6 月以上 5 年以下有期徒刑。
施用第二級毒品者，處 3 年以下有期徒刑。
附表：
1 、海洛因1 包（含包裝袋1 個，驗後淨重0.56公克）。
2 、含海洛因難以析離之量杓1 支。
3 、含海洛因難以析離之注射針筒1 支。